【裁判字號】    98,續,3
【裁判日期】    981231
【裁判案由】    繼續審理
【裁判全文】
臺灣臺南地方法院民事判決                 98年度續字第3號
原      告  乙○○
被      告  甲○○
上列被告因妨害名譽案件，原告提起刑事附帶民事訴訟請求侵權
行為損害賠償，由本院刑事庭以98年度簡附民字第25號刑事附帶
民事訴訟裁定移送前來，經本院於民國98年12月17日言詞辯論終
結，判決如下：
    主  文
被告應給付原告新臺幣捌仟元，及自民國九十八年六月十二日起
至清償日止，按週年利率百分之五計算之利息。
原告其餘之訴駁回。
訴訟費用由被告負擔千分之八，餘由原告負擔。
本判決原告勝訴部分得假執行。
    事  實  及  理  由
一、本件被告甲○○經合法通知，未於言詞辯論期日到場，核無
    民事訴訟法第386條所列各款情形，爰依原告之聲請，由其
    一造辯論而為判決。
二、本件原告起訴主張：被告與原告係家庭暴力防治法第3條第4
    款之姐妹關係，被告前因家產分配事宜與原告發生嫌隙而心
    生不滿，竟於民國98年3月3日19時30分許，在臺南縣善化鎮
    溪美里溪尾116號兩造住處前，即得以共見共聞之開放空間
    ，於警員前往處理其等上開嫌隙時，以「不要臉」等語辱罵
    原告，足以貶損原告在社會上之評價。被告上開妨害名譽之
    行為業經鈞院刑事庭以98年度簡字第1076號刑事簡易判決判
    處被告犯公然侮辱罪，處新臺幣（下同）3,000元，如易服
    勞役，以1,000元折算1日確定在案。又被告辱罵原告之惡行
    ，致原告無法外出工作及購食，原告於精神、體力均遭受極
    大痛苦，睡眠無法恢復正常，心臟常無法負荷，為此，爰依
    侵權行為之法律關係，提起本件訴訟等語。並聲明：被告應
    給付原告1,000,000元及自起訴狀繕本送達被告之翌日起至
    清償日止，按週年利率百分之5計算之利息。
三、被告未於言詞辯論期日到場，亦未提出書狀作何聲明或陳述
    。
四、本院得心證之理由：
  (一)查原告起訴主張被告所為前揭妨害原告名譽之事實，業經被
    告於前開98年度簡字第1076號妨害名譽刑事案件之警詢中供
    承在卷（見前開刑事案件臺南縣警察局善化分局刑案偵查卷
    宗第4頁），核與原告於警偵訊時指訴之情節相符，並有員
    警製作之職務報告、錄音譯文、現場圖及照片7幀附於前開
    刑事案卷為證，此經本院依職權調取本院98年度簡字第1076
    號刑事案卷查明屬實。又被告已於相當時期受合法之通知，
    而於言詞辯論期日不到場，亦未提出任何書狀或證據資料爭
    執，本院綜合上開證據調查結果，自堪信原告之主張為真實
    。
  (二)按因故意或過失，不法侵害他人之權利者，負損害賠償責任
    。故意以背於善良風俗之方法，加損害於他人者亦同；不法
    侵害他人之身體、健康、名譽、自由、信用、隱私、貞操，
    或不法侵害其他人格法益而情節重大者，被害人雖非財產上
    之損害，亦得請求賠償相當之金額。其名譽被侵害者，並得
    請求回復名譽之適當處分，民法第184條第1項、第195條第1
    項分別定有明文。按禮、義、廉、恥乃為人立身處事之根本
    ，對他人以「不要臉」之言語辱罵，無異係指此人厚顏無恥
    ，而否定其人格，自足以貶損他人對其在社會上客觀之評價
    。查本件被告於共見共聞之開放空間，以「不要臉」之言語
    辱罵原告，在客觀上足以貶損原告在社會上之評價，致原告
    之名譽受損。從而，原告依民法第184條第1項前段請求被告
    應負損害賠償責任，即屬有據。
  (三)次按名譽被侵害者，關於非財產損害，加害人雖亦負賠償責
    任，但以相當之金額為限，民法第195條第1項定有明文。所
    謂相當，自應以實際加害情形與其名譽影響是否重大及被害
    者之身分、地位與加害人之經濟狀況等關係定之；又按被害
    人受有非財產上損害，請求加害人賠償相當金額之慰撫金時
    ，法院對於慰撫金之量定，應斟酌實際加害情形、所造成之
    影響、被害人痛苦程度、兩造之身分、地位、經濟情形及其
    他各種狀況，以核定相當之數額（最高法院47年臺上字第12
    21號、51年臺上字第223號判例意旨可資參照）。查原告因
    被告公然侮辱之行為，致其名譽受損，已如前述，衡諸一般
    社會通念，應足使原告在精神上、心理上感受到難堪及困擾
    ，是原告主張因此受有精神上之痛苦，為可採信，則原告本
    於侵權行為之法律關係，請求被告賠償其非財產上之損失，
    自屬有據。又查，原告為48年8月21日生，高中畢業，職業
    為市場攤商，96年度至97年度財產所得分別為55,765元、33
    ,081元，名下無任何財產；被告為55年4月16日生，高中畢
    業，職業商，96年度至97年度財產所得均為0元，名下亦無
    任何財產等情，為原告所是認，並有原告提出之高中畢業資
    格證明書及本院依職權調取之兩造96、97年度稅務電子閘門
    財產所得調件明細表各1份在卷可考（見本院98年度訴字第
    788號卷第13頁至第18頁），且經本院核閱上開妨害名譽刑
    事案件之警詢筆錄屬實。本院斟酌兩造之教育程度、社會身
    分、地位、經濟能力，及原告因被告所辱罵「不要臉」一語
    所生之精神上痛苦程度等一切情狀，認原告請求慰撫金1,00
    0,000元，實屬過高，應予核減為8,000元，方稱允適，至逾
    此數額之請求，則無理由。
五、末按給付有確定期限者，債務人自期限屆滿時起，負遲延責
    任。給付無確定期限者，債務人於債權人得請求給付時，經
    其催告而未為給付，自受催告時起，負遲延責任。其經債權
    人起訴而送達訴狀，或依督促程序送達支付命令，或為其他
    相類之行為者，與催告有同一之效力，民法第229條第1、2
    項分別定有明文。又遲延之債務，以支付金錢為標的者，債
    權人得請求依法定利率計算之遲延利息。但約定利率較高者
    ，仍從其約定利率；而應付利息之債務，其利率未經約定，
    亦無法律可據者，週年利率為百分之5，亦為同法第233條第
    1項及第203條所明定。查本件原告請求被告應賠償之前開金
    額，並未定有給付之期限，而本件起訴狀繕本係於98年6月
    11日合法送達被告，有本院送達回證1紙（見本院98年度簡
    附民字第25號卷第2頁）在卷可憑，則原告請求被告應併付
    自起訴狀繕本送達翌日即98年6月12日起至清償日止，按週
    年利率百分之5計算之遲延利息，核與上開規定並無違背，
    自無不合。
六、綜上所述，原告基於侵權行為之法律關係，請求被告應給付
    原告精神慰撫金8,000元，及自起訴狀繕本送達被告之翌日
    即98年6月12日起至清償日止，按週年利率百分之5計算之利
    息，為有理由，應予准許，逾此範圍之請求，即屬無據，應
    予駁回。
七、末按法院為終局判決時，應依職權為訴訟費用之裁判；各當
    事人一部勝訴、一部敗訴者，其訴訟費用，由法院酌量情形
    ，命兩造以比例分擔或命一造負擔，或命兩造各自負擔其支
    出之訴訟費用，民事訴訟法第87條第1項、第79條分別定有
    明文。本院審酌前開判決結果，認本件訴訟費用以由被告負
    擔千分之8，餘由原告負擔為適當，爰依前揭規定，確定如
    主文第3項所示。
八、本件原告勝訴部分為關於財產權之訴訟，所命給付之金額未
    逾500,000元之所為被告敗訴判決，應依民事訴訟法第389條
    第1項第5款規定，依職權宣告假執行。
九、據上論結，本件原告之訴為一部有理由，一部無理由，依民
    事訴訟法第385條第1項前段、第79條、第87條第1項、第389
    條第1項第5款，判決如主文。
中    華    民    國    98    年    12    月     31   日
                  民事第一庭    審判長法  官  高榮宏
                                      法  官  王獻楠
                                      法  官  黃聖涵
以上為正本係照原本作成。
如對本判決上訴，須於判決送達後20日內向本院提出上訴狀（須
附繕本）。
中    華    民    國    98    年    12    月     31   日
                                      書記官  朱小萍

司法院資訊處製作；財團法人民間司法改革基金會備份。
